【裁判字號】    92,交訴,34
【裁判日期】    921016
【裁判案由】    公共危險等
【裁判全文】
臺灣苗栗地方法院刑事判決                          九十二年度交訴字第三四號
    公  訴  人  臺灣苗栗地方法院檢察署檢察官
    被      告  丙○○  男  四.
右列被告因公共危險等案件，經檢察官提起公訴（九十二年度偵字第二七六二號），
本院判決如左：
    主  文
丙○○對於公務員依法執行職務時，施強暴，處有期徒刑陸月，如易科罰金以參佰元
折算壹日。又於高速公路入口匝道逆向倒車下交流道，致生往來之危險，處有期徒刑
陸月，如易科罰金以參佰元折算壹日。應執行有期徒刑拾壹月，如易科罰金以參佰元
折算壹日。
    事  實
一、丙○○於民國九十二年七月八日凌晨四時二十分許，駕駛車號Ｖ三─一六六三號
    自用小客車搭載其子丁○○欲送其返回服役之部隊，途經國道三號高速公路北向
    一一九點八公里處（即竹南交流道附近時，遭值勤中之內政部警政署國道公路警
    察局（下稱國道公路警察局）第七警察隊後龍分隊員警甲○○、乙○○，以雷達
    測速器偵測丙○○之車速高達一三七公里，經警依法執行職務，以指揮棒示意停
    車受檢，丙○○因駕照已被吊銷（起訴書誤為吊扣），為逃避取締，非但未停車
    且加速逃逸，乙○○乃駕駛警車搭載甲○○隨後追趕。丙○○竟基於妨害公務及
    妨害公眾往來安全之犯意，先於路肩佯裝停車，待警車追上停在其自用小客車的
    左前方，乙○○腳跨下警車欲下車時，施強暴，開車往前衝。幸乙○○發現，迅
    將警車倒車到被告所駕駛自用小客車後面約二公尺處始未遭撞擊（自警車停在其
    左前方至以上敘述部分，起訴書漏未認定）。惟丙○○又往後加速倒車，衝撞警
    車，乙○○乃迅駕駛警車倒車往左閃開，始免於難。丙○○則繼續以倒車方式從
    竹南交流道北上入口匝道逆向倒車下交流道，警車則掉頭逆向跟丙○○的自用小
    客車下交流道，雙方呈現車頭對車頭之狀態（丙○○所駕駛之自用小客車係倒車
    下交流道；警車則逆向下交流道）。約在匝道中途，丙○○又突然停止倒車，改
    為加速往前衝撞警車，幸因警車保持安全距離並踩煞車，而未發生撞擊。嗣丙○○繼續倒車逃離交流道範圍，進入台十三線道路與西濱快速道路之引道，由東往
    西方向逃逸。當時竹南交流道北上匝道附近，仍有車輛從北上匝道上高速公速（
    起訴書認定每二至三分鐘約二十輛車往來）。丙○○駕車經警車追趕，不顧往來
    車輛之安全，於高速公路入口匝道逆向倒車下交流道（起訴書尚認定丙○○下交
    流道後在道路上駕車疾駛，惟此無法證明，故本院未認定），致生往來之危險。
    迨丙○○逃離交流道約三百公尺許，甲○○顧慮車輛追逐之危險性，乃於警車上
    瞄準丙○○之右後輪射擊八槍，迫使丙○○所駕駛之自用小客車停車而逮捕查獲
    。
二、案經內政部警政署國道公路警察局第七警察隊報請臺灣苗栗地方法院檢察署檢察
    官偵查起訴。
    理  由
一、被告於本院審理時始聲請到現場查明凌晨四時之車流量（本院九十二年十月三日
    筆錄參照），惟有關當時之情形，業據證人甲○○、乙○○證述在卷（本院九十
    二年十月三日筆錄參照），且即令本院定期前往履勘，但所見無法證明與當時情
    形相同。況車流量如何與是否致生往來危險係兩回事，並非車流量小即不會致生
    往來之危險，故其上開調查證據之聲請顯無必要，應予駁回，合先敘明。
二、訊據被告丙○○坦承有於上開時地駕駛自用小客車搭載其子丁○○欲送其返回服
    役之部隊，為警以雷達測速器偵測超速，警員有以指揮棒示意停車受檢，伊有將
    車停在路肩，因駕照被吊銷，怕被開罰單，乃以倒車方式從竹南交流道北上匝道
    逆向倒車下交流道，警車則逆向跟著下交流道，雙方呈現車頭對車頭狀態。嗣伊
    繼續倒車離開交流道範圍，進入台十三線道路與西濱快速道路之引道，由東往西
    方向行駛。在離開交流道約三百公尺處，右後輪遭警射擊而停車等情不諱。以上
    核與證人甲○○、乙○○、丁○○證述情節相符，並有國道公路警察局舉發違反
    道路交通管理事件通知單三份在卷可證，足見被告自白部分與事實相符。惟被告
    否認有何妨害公務及妨害公眾往來安全之犯行，辯稱：沒有以倒車或前進方式衝
    撞警車，只是躲避警方開罰單，沒有逃逸意圖，且當時是凌晨四點多沒有什麼車
    子，伊是打著倒車燈慢慢把車子倒車到引道下面云云。惟查：
    （一）前揭事實，業據證人即警員甲○○、乙○○證述甚詳，甲○○證稱：「被
          告的車子．．．停在路肩，警車．．．在被告車後約一、二公尺左右，後
          來乙○○開車門，一腳已經伸出去準備要盤查時，被告突然倒車，乙○○
          就馬上跳回車內倒車，避免警車被被告車子撞到，後來被告車．．．用倒
          車方式下交流道，我們就將車迴轉，以車子的正面跟在被告車頭前面下交
          流道，這時還有二、三輛其他車子要上交流道，所以被告車速度慢下來．
          ．．被告有往前衝往前逃逸的意思，我們覺得被告有要衝撞警車的意圖，
          ．．．有危害到我們安全，後來．．．被告繼續倒車．．．下交流道，當
          時可能是因為警車上面有警示燈，所以其他車輛上交流道時，車速比較慢
          ，才沒有發生撞擊。」（本院九十二年十月三日筆錄參照）。乙○○證稱
          ：「被告車的左側輪胎還佔用一部分加速車道，一部分在路肩，當時我們
          警車停在其左前方．．．我的腳剛跨下警車，發現被告要往前衝撞，趕快
          上車倒車到被告車後面。．．．被告車子有往前，後來我倒車到被告車後
          面，被告又把車子往後倒車，我又倒車往左閃，被告車子就倒車往竹南交
          流道北上匝道．．．我就開車逆向跟在被告車子車頭，．．追到匝道一半
          時，被告又有衝撞情形，甲○○就拔槍示警．．．被告才沒有再往前衝，
          一直把車子倒退，退到西濱公路的平面道路。」、「在匝道對峙時．．．
          約兩、三分鐘有二、三十部的車流量，感覺車子滿多的，這些車子看到我
          們車子都有閃避。」、「（問：第一次停車時，被告車子要往前開，如果
          你們不閃避，會不會撞到你們？）。答：會。」、「（問：之後你們退到
          被告車子左後方，被告要往後退到匝道，如果你們不閃避，會不會撞到警
          車？）。答：會。」、「（問：在匝道中兩車車頭對峙時，被告車有無往
          前衝？）。答：有往前衝，他是停下來後往前衝．．．次數有一次。」、
          「（問被告是不是要撞你們？）。答：我無法預知被告是不是要撞我們，
          但他往前衝，我就踩煞車，如果不踩煞車的話，可能就會撞上了。」（本
          院同日筆錄參照）。依上開甲○○、乙○○證詞可知，被告在高速公路上
          及下匝道時確有衝撞警車，且當時匝道有其車輛欲上交流道。
    （二）雖第一次乙○○將車停在被告車的左前方時，被告有開車向前衝撞警車一
          節，甲○○未言及此，惟當時是乙○○開車，因此對此記憶深刻，甲○○
          證稱因印象不清楚，所以未言及此（本院同日筆錄參照），尚與常情無違
          。況被告於偵訊時亦供稱：第一次警車是停在我的前面（偵卷第二十八頁
          參照），可見乙○○之證述與事實相符。另外就當時匝道的車流量，左世
          騰證稱：這時還有二、三輛其他車子要上交流道；乙○○則證稱：約二、
          三分鐘有二、三十輛的車流量。雖略有不同，惟甲○○係就當時實際要上
          高速公路的車子數量而言；乙○○則係就一定時間內之車流量作答，基準
          並不相同。況當時情況緊急，亦無法期待證人非常注意其他車輛之動態，
          因此並無矛盾之處。參諸被告於警詢時供稱：倒車下交流道時，【沒有很
          多車】（偵卷第六頁參照），可知當時確有其他車輛要從該匝道上高速公
          路。而該匝道係專為上高速公路而設，當時又值深夜，因此被告在匝道上
          逆向倒車而下，即令如被告所辯是打著倒車燈慢慢將車倒到引道下，仍已
          致生往來之危險。
    （三）綜上所述，被告所辯均係卸責之詞，不足採信，本件事證明確，被告犯行
          可以認定。
三、核被告於警方依法執行職務，以指揮棒示意其停車受檢，為逃避取締，施強暴，
    先後衝撞警車，所為係犯刑法第一百三十五條第一項之妨害公務罪。又其不顧往
    來車輛之安全，於高速公路入口匝道逆向倒車下交流道，致生往來之危險，所為
    係犯刑法第一百八十五條第一項之妨害公眾往來安全罪。被告於密接之時地先後
    駕車衝撞警車，侵害同一法益，為接續犯。其所犯上開二罪，犯意各別，行為互
    殊，應予分論併罰。爰審酌被告之素行（有臺灣高等法院被告全國前案紀錄表在
    卷可憑）、為送兒子回部隊因超速，為逃避員警取締，即先後駕車衝撞警車，其
    犯罪之手段、所生危害及犯後否認犯行暨公訴檢察官以被告犯後並無悔意，具體
    求處妨害公務罪有期徒刑八月；妨害公眾往來安全罪有期徒刑十月以上等一切情
    狀，分別量處如主文所示之刑，並均諭知易科罰金之折算標準及定其應執行刑暨
    諭知易科罰金之折算標準。又公訴檢察官雖為上開求處，惟考量於被告係因其子
    未搭上夜班車，為送其子回部隊方發生此事，暨同類案件量刑之公平，故未依公
    訴檢察官上開求處而判如主文所示。
據上論斷，應依刑事訴訟法第二百九十九條第一項前段、刑法第一百三十五條第一項
、第一百八十五條第一項、第四十一條第一項前段、第二項、第五十一條第五款、罰
金罰鍰提高標準條例第一條前段、第二條，判決如主文。
本案經檢察官李基彰到庭執行職務。
中      華      民      國    九十二    年      十      月      十六    日
                                    臺灣苗栗地方法院刑事第三庭
                                      審判長法  官  詹  日  賢
                                            法  官  顧  正  德
                                            法  官  劉  興  浪
右正本證明與原本無異。
如不服本判決，應於送達後十日內向本院提出上訴狀（須附繕本），上訴於臺灣高等
法院臺中分院。
                                            書記官  黃  士  益
中      華      民      國    九十二    年      十      月      十六    日
附錄論罪科刑法條
刑法第一百三十五條第一項：
對於公務員依法執行職務時，施強暴脅迫者，處三年以下有期徒刑、拘役或三百元以
下罰金。
刑法第一百八十五條第一項：
損壞或壅塞陸路、水路、橋樑或其他公眾往來之設備或以他法致生往來之危險者，處
五年以下有期徒刑，拘役或五百元以下罰金。


司法院資訊處製作；財團法人民間司法改革基金會備份。
